臺灣宜蘭地方法院刑事裁定
110年度單禁沒字第160號
聲  請  人  臺灣宜蘭地方檢察署檢察官
被      告  陳坤懷


上列聲請人因被告違反毒品危害防制條例案件，聲請單獨宣告沒
收（110年度聲沒字第56號），本院裁定如下：
    主  文
聲請駁回。
    理  由
一、聲請意旨略以：被告陳坤懷前於民國83年12月中旬某日連續
    在臺北縣新店市（現改制為新北市新店區）之住處施用海洛
    因，經臺灣宜蘭地方檢察署檢察官調查後認被告無繼續施用
    毒品之傾向，於84年5月27日以84年度偵字第563號為不起訴
    處分在案。該案查扣之海洛因1包，經送法務部調查局鑑定
    結果係海洛因（毛重6.82公克，淨重4.76公克），有法務部
    調查局84年4月11日調科壹字第00000000號濫用藥物實驗室
    鑑定書可稽，是該包海洛因應屬違禁物，爰依毒品危害防制
    條例第18條第1項前段、刑法第38條第1項、第40條第2項規
    定，聲請宣告沒收等語。
二、按查獲之第一級、第二級毒品及專供製造或施用第一級、第
    二級毒品之器具，不問屬於犯罪行為人與否，均沒收銷燬之
    ；違禁物，不問屬於犯罪行為人與否，沒收之；違禁物或專
    科沒收之物得單獨宣告沒收；單獨宣告沒收由檢察官聲請違
    法行為地、沒收財產所在地或其財產所有人之住所、居所或
    所在地之法院裁定之，毒品危害防制條例第18條第1項前段
    、刑法第38條第1項、第40條第2項、刑事訴訟法第455條之3
    4分別定有明文。又前開「沒收財產所在地或其財產所有人
    之住所、居所或所在地之法院」，係以案件繫屬於法院之日
    為準。
三、經查：
　㈠本案查扣之海洛因1包，經送法務部調查局鑑定結果確含有海
    洛因（毛重6.82公克，淨重4.76公克）成分，有法務部調查
    局84年4月11日調科壹字第00000000號濫用藥物實驗室鑑定
    書可稽，足認係第一級毒品，屬違禁物無誤。
　㈡觀諸聲請意旨所載，被告施用海洛因之行為地，係位於臺北
    縣新店市（改制後為新北市新店區），而扣案之海洛因現由
    法務部調查局保管中，另被告住居所及所在地亦非在本院轄
    區，此有卷附個人資料查詢結果、臺灣高等法院在監在押簡
    表可參，故本件之違法行為地、沒收財產所在地或其財產所
    有人之住所、居所或所在地，均不在本院轄區內，依刑事訴
    訟法第455條之34規定，本院應非管轄法院，是聲請人誤向
    本院為本件沒收之聲請，於法已有未合。
　㈢次查，被告於83年間因涉犯肅清煙毒案件，經臺灣宜蘭地方
    檢察署檢察官於84年5月27日以84年度偵字第563號為不起訴
    處分確定，此有該不起訴處分書影本及臺灣高等法院被告前
    案紀錄表附卷可憑。依上開不起訴處分書所載，可知被告雖
    遭警方以其自83年12月中旬某日起，基於概括犯意，連續在
    新北市新店區之住處，以注射針筒施用第一級毒品海洛因，
    因認涉犯施用毒品犯行云云，惟被告於偵查時堅決否認犯行
    ，辯稱係遭不認識之陳志宏冒名等語，嗣將「陳坤懷」筆錄
    所捺指印送請內政部警政署刑事警察局鑑定結果，確屬陳志
    宏所有，足認被告顯未涉案，係遭陳志宏冒名，檢察官偵查
    後以罪疑不足為由，對被告為不起訴處分並確定在案。從而
    ，檢察官係認扣案海洛因並非被告所有，應屬偵查其他被告
    之證據，即不宜逕予宣告沒收銷燬。是聲請人聲請宣告沒收
    銷燬上開第一級毒品，即有未合，應予駁回。
據上論斷，應依刑事訴訟法第455條之36第1項，裁定如主文。
中　　華　　民　　國　　110 　年　　12　　月　　9 　　日
                  刑事第三庭法  官  游欣怡
以上正本證明與原本無異。
如不服本裁定，應於送達後5日內，向本院提出抗告狀。（需附
繕本）
                            書記官　吳蔚宸
中　　華　　民　　國　　110 　年　　12　　月　　9 　　日